【裁判字號】    92,交抗,324
【裁判日期】    920730
【裁判案由】    違反道路交通管理處罰條例
【裁判全文】
臺灣高等法院交通事件裁定                        九十二年度交抗字第三二四號
    抗  告  人
    即受處分人  甲○○
右抗告人因違反道路交通管理處罰條例案件，不服台灣士林地方法院中華民國九十二
年二月七日裁定（九十一年度交聲字第一二九二、一二九三號；原處分案號：北市裁
三字第駕裁二二─ＺＤ0000000號、北市裁三字第車裁二二─ＺＤ00000
00號），提起抗告，本院裁定如左：
    主  文
抗告駁回。
    理  由
一、按汽車行駛於高速公路或設管制站之道路，而不遵管制之規定者，處汽車駕駛人
    新台幣（以下同）三千元以上六千元以下罰鍰；又違反道路交通管理處罰條例第
    三十三條規定者，除依原條款處罰鍰外，並記違規點數一點；另高速公路交通管
    制規則，違反道路交通管理事件統一裁罰標準及處理細則，由交通部會同內政部
    定之，道路交通管理處罰條例第三十三條第一項、第六十三條第一項第一款、第
    九十二條定有明文。而逕行舉發汽車違反本條例第三十三條規定，其違規地點相
    距六公里以上或違規時間相隔六分鐘以上或行駛經過一個路口以上者，得連續舉
    發，此違反道路交通管理事件統一裁罰標準及處理細則第十二條第三項定有明文
    。另汽車行駛高速公路應依速限標誌指示，觀諸高速公路交通管制規則第五條前
    段規定自明。
二、本件原裁定略以：異議人即受處分人先後於九十一年八月十八日十四時十二分及
    同日十四時三十七分許，駕駛車牌號碼ＢＬ─○九二三號自用小客車，行經限速
    每小時一百公里之國道一號高速公路南下二三八公里處及二七六公里處時，分別
    以時速一百十三公里及一百十五公里超速行駛等情，除據異議人自承外，另有採
    證照片二幀附卷足佐，而國道一號高速公路上所設置用以拍攝測速照相之電腦雷
    達自動照相測速器，均為經濟部標準檢驗局檢定合格，且仍在有效期間內等情，
    有內政部警政署國道公路警察局第四警察隊九十二年一月十五日公警國四交訴字
    第○九二○○○○○三一號函送之經濟部標準檢驗局雷達測速儀檢定合格證書二
    份可參，是該二照片之採證結果至堪採信。依上，足認異議人於上開二時地，確
    有分別以時速一百十三公里超速行駛（超速十三公里）與時速一百十五公里超速
    行駛（超速十五公里）超速行駛之舉無訛。異議人雖異議稱當日二次超速，係因
    異議人車後有救護車急駛而來，異議人為遵守交通法規之規定避道讓救護車先行
    ，不得已方超速。又設置測速照相機器前五百公尺應立「前有測速照相」之警告
    牌，國道一號高速公路南下二三八公里及二七六公里處前五百公尺均無設置有測
    速照相之警告牌，此二採證照片，顯係偷拍，屬違法舉發。另請裁決機關提出該
    二處測速照相之機器有經國家檢驗標準測試合格之ＣＮＮ文件及合法准用之執照
    ，否則該裁決即應撤銷云云。惟查觀乎採證照片，異議人所行駛之車道甚寬，只
    需異議人將車行駛於其車道邊緣，即可在其車道空出甚多空間，供在後之救護車
    行駛而越過異議人之車，異議人根本無需超速行駛至另一車道，是超速行駛至另
    一車道，並非異議人當時所能採取避讓救護車之唯一方式，又對違規之駕駛人、
    用路人自應予以採證舉發處罰，於採證時，諸無事先預告之理，是異議人稱設置
    測速照相機器前五百公尺應立「前有測速照相」之警告牌云云，於法亦屬無據，
    因認異議無理由，而裁定駁回之等語。
三、抗告意旨略以：抗告人即聲明異議人實際違規現場非如原裁定所言「‧‧‧查異
    議人所行之車道甚寬，只需異議人將車行駛於其車道邊緣，即可在其車道空出甚
    多空間，供在後之救護車行駛而越過異議人之車，異議人根本無需超速行駛至另
    一車道，是超速行駛至另一車道，並非異議人當時所能採取避讓救護車之唯一方
    式‧‧‧」因異議人原正定速行使於速限一百公里之高速公路「內側」車道，若
    將車往車道邊緣行駛，豈非高速靠向護欄此乃極端危險之駕駛方式；又若不打亮
    右側方向燈，豈能明確告知後方救護車正準備加速變換至「外側」車道，讓其順
    利超越一個車道，一個車道又怎能容兩部車急駛通過，從而若不超速行駛至另一
    車道，斷無法安全且順利禮讓後方急駛而來之救護車，此乃當時瞬間之唯一方式
    無誤，為此提起抗告云云。
四、本院查抗告人上開先後於九十一年八月十八日十四時十二分及十四時三十七分，
    駕駛車牌號碼ＢＬ─○九二三號自用小客車，行經限速每小時一百公里之國道一
    號高速公路南下二三八公里處及二七六公里處時，分別以時速一百十三公里及一
    百十五公里超速行駛等情，除據異議人自承外，另有採證照片二幀附卷足佐，而
    國道一號高速公路上所設置用以拍攝測速照相之電腦雷達自動照相測速器，均為
    經濟部標準檢驗局檢定合格，且仍在有效期間內等情，此有內政部警政署國道公
    路警察局第四警察隊九十二年一月十五日公警國四交訴字第○九二○○○○○三
    一號函送之經濟部標準檢驗局雷達測速儀檢定合格證書二份可參，是該二照片之
    採證結果至堪採信。依上，足認異議人於上開二時地，確有分別以時速一百十三
    公里超速行駛（超速十三公里）與時速一百十五公里超速行駛（超速十五公里）
    超速行駛之舉無訛。抗告人雖辯稱：因有救護車在其後急駛，為依規定避道，不
    得已方超速，及認該二處前五百公尺未設置有測速照相之警告牌，此採證違法云
    云。按所謂緊急避難，乃指為避免自己或他人生命、身體、自由、財產之緊急危
    難，而出於「不得已」之行為。查本件並無任何證據顯示抗告人所駕駛之超速車
    輛後方有救護車緊跟在後逼使抗告人應即避讓，抗告人所稱同日不到三十分鐘之
    內均有救護車自其後駛來逼其避讓致使其超速，已屬可疑。況依舉發照片顯示，
    該路段甚寬，非僅一線道，而救護車亦可行駛路肩逕行超車，斷無逼使抗告人超
    速違規避讓之理。縱抗告人車後有救護車急駛而來，抗告人為依交通法規之規定
    讓救護車先行，惟抗告人只需將車行駛於其他車道，即可供在後之救護車行駛而
    越過抗告人之車，抗告人根本無需超速行駛至另一車道，是超速行駛至另一車道
    ，並非抗告人當時所能採取避讓救護車之唯一方式，故而抗告人主張其超速係不
    得已之行為云云，顯為卸責之詞，不足採信。另民主法治國家，政府機關認人民
    違法，欲處罰時，就人民之違法行為應負舉證之責。而交通主管機關為加強交通
    管理，維護交通秩序，確保交通安全，除廣為宣導交通安全教育外，對違規之駕
    駛人、用路人自應予以採證舉發處罰，於採證時，諸無事先預告之理，是抗告人
    所稱設置測速照相機器前五百公尺應立「前有測速照相」之警告牌云云，不僅於
    法無據，且謬於事理，殊難採信。綜上所述，堪認抗告人確有上開二違規超速駕
    駛之行為，且二次違規行為，其違規地點相距六公里以上，違規時間相隔六分鐘
    以上，依法自得連續舉發。是裁決機關就抗告人二次違規行為，依道路交通管理
    處罰條例第三十三條第一項分別裁處罰鍰三千元，並依同條例第六十三條之規定
    各記違規點數一點，認事用法均無不當，裁處之行政罰亦稱妥適，抗告人異議並
    無理由已予駁回在案。是以，揆諸抗告人前揭說明，亦無解於抗告人確有在前揭
    時地超速駕車之事實，從而其抗告理由仍無可採。應予駁回。
據上論結，應依道路交通案件處理辦法第二十六條，刑事訴訟法第四百十二條，裁定
如主文。
中      華      民      國    九十二    年      七      月     三十     日
                              台灣高等法院交通法庭
                                  審判長法  官  陳  正  雄
                                        法  官  許  宗  和
                                        法  官  許  錦  印
右正本證明與原本無異。
不得再抗告。
                                        書記官  楊  妙  恩
中      華      民      國    九十二    年      七      月    三十一    日


司法院資訊處製作；財團法人民間司法改革基金會備份。
